臺灣雲林地方法院民事判決
111年度虎簡字第194號
原      告  許天舜  
被      告  廖俊毓  

訴訟代理人  李清勇  
上列被告因過失傷害案件，經原告提起損害賠償之附帶民事訴訟
（111年度交附民字第56號），經本院刑事庭裁定移送前來，本
院於民國111年10月12日言詞辯論終結，判決如下：
    主  文
被告應給付原告新臺幣74,980元，及自民國111年3月9日起至清
償日止，按年息百分之5計算之利息。
原告其餘之訴駁回。
訴訟費用新臺幣3,090元由被告負擔新臺幣811元，餘由原告負擔
。
本判決原告勝訴部分得假執行。
原告其餘假執行之聲請駁回。
    事實及理由
一、原告起訴主張：原告於民國110年4月16日14時51分許，駕駛
    車牌號碼000-0000號營業小客車（車籍為靠行車，下稱A車
    ），沿雲林縣西螺鎮福來路由北往南方向行駛，行至雲林縣
    西螺鎮福來路與光復西路口時，本應注意行經行車管制號誌
    無運作交岔路口時，視為無號誌路口，應減速慢行，作隨時
    停車之準備，而依當時天候晴、日間自然光線、柏油路面乾
    燥無缺陷、無障礙物且視距良好，並無不能注意之情事，竟
    疏未注意及此即貿然通過上開路口，適有被告駕駛車牌號碼
    00-0000號自用小客車（下稱B車），沿雲林縣西螺鎮光復西
    路由東往西方向行駛至上開路口，本應注意行經行車管制號
    誌無運作交岔路口時，視為無號誌路口，少線道車應暫停讓
    多線道車先行，而依當時如上開所示之路況情形，並無不能
    注意之情事，亦疏未注意及此即貿然通過上開路口，雙方因
    而閃避不及發生碰撞，致原告受有雙膝挫傷、左手肘挫傷及
    右腳踝挫傷等傷害。原告因本件車禍受有下列損害：㈠醫療
    費用：原告因本件車禍受有上開傷害，前往彰化基督教醫療
    財團法人雲林基督教醫院（下稱雲林基督教醫院）及甲○○○○
    ○就診治療，共支出醫療費用新臺幣（下同）22,600元；㈡增
    加生活上之需要：原告因本件車禍致A車受有損害而支出拖
    吊費用2,500元及車輛修復費用218,000元，共計220,500元
    ；㈢不能工作損失：原告以開計程車為業，因本件車禍致A車
    受損，須進廠維修，以原告每日工作所得1,500元、共計維
    修15日計，受有不能工作之損失共22,500元； ㈣精神慰撫金
    ：原告因本件車禍致身體受傷，精神上受有相當損害，請求
    精神慰撫金2萬元。以上共計285,600元。 為此，爰依侵權
    行為之法律關係，提起本件訴訟等語。並聲明：被告應賠償
    原告285,600元，及自起訴狀繕本送達翌日起至清償日止，
    按年利率5％計算之利息；並請求准予供擔保宣告假執行。
二、被告則以：本件車禍之發生被告應該只有1成肇事責任，原
    告應負擔9成肇事責任；就原告請求之醫療費用，原告只有
    手腳挫傷，所檢具之單據共醫療79次，顯然偏多，被告只承
    認雲林基督教醫院之醫療費用400元，其餘甲○○○○○之醫療費
    應與本件車禍無關；就車輛損害之維修費用應扣除零件折舊
    之費用；就原告主張不能工作損失部分，原告是在高鐵排班
    ，於疫情期間，含國內旅遊、高鐵車班均減少，旅客稀少，
    一天應該只有賺100至200元，原告雖提出嘉義市計程車客運
    商業同業公會證明其工作所得一天為1,500元（含扣除油料
    ），是否確有該收入，並非無疑，應予駁回；就原告請求精
    神慰撫金2萬元部分，依最高法院51年台上字第223號判例意
    旨，其提出之請求實不合理等語，並聲明：原告之訴駁回。
三、本院之判斷：
　㈠原告主張其於110年4月16日14時51分許，駕駛A車，沿雲林縣
    西螺鎮福來路由北往南方向行駛，行至雲林縣西螺鎮福來路
    與光復西路口時，本應注意行經行車管制號誌無運作交岔路
    口時，視為無號誌路口，應減速慢行，作隨時停車之準備，
    而依當時天候晴、日間自然光線、柏油路面乾燥無缺陷、無
    障礙物且視距良好，並無不能注意之情事，竟疏未注意及此
    ，即貿然通過上開路口，適有被告駕駛B車，沿雲林縣西螺
    鎮光復西路由東往西方向行駛至上開路口，本應注意行經行
    車管制號誌無運作交岔路口時，視為無號誌路口，少線道車
    應暫停讓多線道車先行，而依當時如上開所示之路況情形，
    並無不能注意之情事，亦疏未注意及此即貿然通過上開路口
    ，雙方因而閃避不及發生碰撞，致原告受有雙膝挫傷、左手
    肘挫傷及右腳踝挫傷等傷害等事實，已據其提出臺灣雲林地
    方檢察署111年度調院偵字第5號檢察官起訴書、交通部公路
    總局嘉義區監理所110年8月23日嘉監鑑字第1100200049號函
    及所附該所嘉雲區車鑑會編號0000000號鑑定意見書、雲林
    縣警察局西螺分局道路交通事故當事人登記聯單、道路交通
    事故現場圖、雲林基督教醫院之診斷證明書等為憑（見本院
    111年度交附民字第56號卷宗《下稱交附民卷》第5至17頁），
    並經本院職權調取該刑事案件之卷證核閱無誤，復為被告所
    不爭執，堪認原告上開主張為真實。被告就本件車禍之發生
    既有應注意，並能注意，而疏未注意之情形，顯然具有過失
    。
　㈡因故意或過失，不法侵害他人之權利者，負損害賠償責任；
    汽車、機車或其他非依軌道行駛之動力車輛，在使用中加損
    害於他人者，駕駛人應賠償因此所生之損害；不法侵害他人
    之身體或健康者，對於被害人因此喪失或減少勞動能力或增
    加生活上之需要時，應負損害賠償責任，民法第184條第1項
    前段、第191條之2本文、第193條第1項分別定有明文。本件
    原告因被告之過失行為而發生損害結果，其損害結果與被告
    之過失行為間具有相當因果關係，則原告請求被告對其所受
    之損害負賠償責任，即屬有據。茲就原告請求之各項損害項
    目及其金額，分述如下：
　⒈醫療費用：原告主張其因本件車禍受傷而支出必要醫療費用2
    2,600元，已據其提出雲林基督教醫院之診斷證明書、門診
    收據、甲○○○○○之診斷證明書、費用明細收據、收據等為佐
    （見交附民卷第17至29頁），被告對於雲林基督教醫院之醫
    療費用400元並不爭執，惟對於甲○○○○○之醫療費用22,200元
    則爭執。而甲○○○○○之醫療費用包含掛號費6,350元、門診負
    擔650元、自費藥費15,100元、證斷證明100元（見交附民卷
    第29頁）。被告雖抗辯原告只有手腳挫傷，卻醫療79次（實
    際為69次），顯然偏多云云。惟原告前往甲○○○○○治療之受
    傷與雲林基督教醫院診斷證明書所載之受傷為同一車禍所致
    ，且原告因外力撞擊所致之雙膝及右踝多處瘀血腫脹及韌帶
    傷害，導致下肢活動不良並疼痛，經該診所給予保守支持療
    法、施以針灸配合紅外線照射及外敷活血化瘀之藥物，又原
    告自費購買消腫鎮痛藥布於家中使用，為其意願及需求，但
    為健保所不給付等情，有該診所之回函附卷可參（見本案卷
    第73至77頁、第177至179頁），則原告既花時間前往甲○○○○
    ○就診，難謂其治療並無必要，被告既無反證證明確無必要
    ，所辯要難認可採。是上開甲○○○○○之醫療費用含掛號費6,3
    50元、門診負擔650元、證斷證明100元共7,100元，應屬必
    要，惟自費購買藥布敷用部分金額15,100元，既為原告之個
    人意願且為健保所不給付，尚難認有其必要。故原告請求之
    醫療費用於7,500元（計算式：400＋7,100＝7,500）之範圍，
    應屬有據，逾此金額之範圍，則屬無據。
　⒉拖吊費用：原告主張其因本件車禍而支出拖吊費用2,500元一
    情，已據其提出基源汽車車業行之免用統一發票收據為佐（
    見交附民卷第43頁），被告對此亦不爭執（見本案卷第198
    頁），則原告此部分請求，自屬有據。
　⒊車輛維修費用：原告主張其所有A車因本件車禍受損而支出車
    輛維修費用218,000元一情，已據其提出TOYOTA電子發票證
    明聯、南都汽車股份有限公司（下稱南都公司）虎尾服務廠
    之估價單、A車之行車執照等為憑（見交附民卷第31至41頁
    、本案卷第65頁），被告則抗辯零件費用應予折舊。而A車
    之修復費用共計218,000元，包含零件費用176,683元、工資
    36,227元、油料1,900元、外包3,190元，亦有南都公司服務
    部111年9月23日南都T服字第111028號書函在卷可稽（見本
    案卷第165至173頁），其中零件費用部分係以新零件更換舊
    零件，應予折舊。又系爭車輛係107年6月出廠（未載日，以
    15日為出廠基準日），有A車行車執照在卷可憑（見本案卷
    第65頁），供做計程車使用，依行政院所頒固定資產耐用年
    數表及固定資產折舊率之規定，【運輸業用客車、貨車】之
    耐用年數為4年，依定率遞減法每年折舊1000分之438，另依
    營利事業所得稅查核準則第95條第6項規定「固定資產提列
    折舊採用定率遞減法者，以1年為計算單位，其使用期間未
    滿1年者，按實際使用之月數相當於全年之比例計算之，不
    滿1月者，以1月計」，迄至110年4月16日車禍發生時，已使
    用2年11月（未滿1月，以1月計），則零件扣除折舊後之修
    復費用為33,399元（詳如附表之計算式），加計不予折舊之
    工資費用36,227元、油料1,900元、外包3,190元，A車之必
    要修復費用應為74,716元（計算式：33,399＋36,227＋1,900＋
    3,190＝74,716）。則原告請求A車修復費用金額於74,716元
    之範圍，核屬有據。
　⒋不能工作之損失：原告主張其每日工作所得1,500元，A車因
    本件車禍受損，自110年4月16日起至30日止進廠維修共15日
    ，受有無法工作損失22,500元一情，已據其提出南都公司之
    出入廠證明（其上記載4月6日拖車入廠維修應有誤，應為4
    月16日）、嘉義市計程車客運商業同業公會之工作所得證明
    書等為憑（見交附民卷第45、47頁），惟被告對於原告之每
    日工作所得則有意見。經查原告所有A車是於110年4月16日
    下午2時51分發生本件車禍而受損，迄於同年月29日15時4分
    許修復完工，有南都公司之車輛維修紀錄系統資料在卷可參
    （見本案卷第167頁），則原告駕駛A車計程車營業，因A車
    入廠維修致不能工作之期間應為自110年4月16日下午車禍後
    迄至同年月29日止（30日上午交車後即可營業），共計約13
    .5日，又原告主張其每日工作所得為1,500元，並提出上開
    工作所得證明書為佐，自屬可採，被告空言爭執原告之每日
    工作所得金額，自不可採。是原告請求不能工作損失之金額
    應以20,250元（計算式：1,500×13.5＝20,250）為合理，逾
    此金額則屬無據。
　⒌精神慰撫金：不法侵害他人之權利，被害人受有非財產上損
    害，請求加害人賠償相當金額之慰撫金時，法院對於慰撫金
    之量定，應斟酌實際加害情形、所造成之影響、被害人痛苦
    之程度、兩造之身分地位經濟情形及其他一切狀況為之。本
    院審酌被告於本件車禍發生之過失程度，致原告所受傷害之
    情形，及原告自陳警專畢業、以開計程車為業、每月所得約
    7-8萬元，及被告自陳已退休在家務農及從事臨時工、每月
    所得約2萬元，暨依稅務電子閘門查得兩造106至110年度之
    所得及財產資料等一切情狀，認為原告請求精神慰撫金2萬
    元尚屬適當。
　⒍依上所述，原告請求被告賠償醫療費用、拖吊費、車輛維修
    費、不能工作損失、精神慰撫金等於124,966元（計算式：7
    ,500＋2,500＋74,716＋20,250＋20,000＝124,966）於法有據，
    逾此金額則屬無據。
　㈢損害之發生或擴大，被害人與有過失者，法院得減輕賠償金
    額，或免除之，民法第217條第1項定有明文。原告於本件車
    禍亦有駕車行經視為無號誌之交岔路口，疏未減速慢行，作
    隨時停車準備之過失，已如上述，且本件車禍經檢察官送請
    嘉雲區車鑑會鑑定結果亦認為被告為肇事主因、原告為肇事
    次因，有上開鑑定意見書在卷可參，經參酌兩造違反注意義
    務之情節、態樣，本院認原告及被告就本件車禍造成之損害
    結果，分別應負擔40％、60％之過失責任，原告既與有過失，
    對被告之賠償責任，爰以減輕40％為適當。依此計算之結果
    ，原告得請求被告賠償74,980元（計算式：124,966×60％＝74
    ,980，元以下四捨五入）。 
　㈣給付無確定期限者，債務人於債權人得請求給付時，經其催
    告而未為給付，自受催告時起，負遲延責任。其經債權人起
    訴而送達訴狀，或依督促程序送達支付命令，或為其他相類
    之行為者，與催告有同一之效力；遲延之債務，以支付金錢
    為標的者，債權人得請求依法定利率計算之遲延利息；應付
    利息之債務，其利率未經約定，亦無法律可據者，週年利率
    為5％，民法第229條第2項、第233條第1項前段及第203 條分
    別定有明文。本件原告對被告之損害賠償債權，核屬無確定
    期限之給付，既經原告起訴而送達訴狀，被告迄未給付，當
    應負遲延責任。而本件起訴狀繕本於111年3月8日送達於被
    告之新北市居所，有本院送達證書在卷可稽（見交附民卷第
    51頁），是原告請求自起訴狀繕本送達之翌日即111年3月9
    日起至清償日止，按年息5％計算之法定遲延利息，於法並無
    不合，應予准許。
四、綜上所述，原告依侵權行為之法律關係，請求被告給付74,9
    80元，及自111年3月9日起至清償日止，按年息5％計算之利
    息，為有理由，應予准許。至於逾此範圍之請求，則無理由
    ，應予駁回。
五、本件事證已臻明確，兩造其餘之攻擊或防禦方法及所用之證
    據，經本院斟酌後，認為均不足以影響本判決之結果，爰不
    逐一論列，附此敘明。　　  　　　　
六、本判決原告勝訴部分係就訴訟適用簡易程序所為被告敗訴之
    判決，依民事訴訟法第389條第1項第3款規定，應依職權宣
    告假執行。至於原告敗訴部分，其假執行之聲請失所附麗，
    應併予駁回。
七、訴訟費用負擔之依據：民事訴訟法第79條。
中　　華　　民　　國　　111 　年　　10　　月　　26　　日
                  虎尾簡易庭      法  官  廖國勝
以上正本證明與原本無異。
如不服本判決，須以違背法令為理由，於判決送達後20日內向本
庭（臺灣雲林地方法院虎尾簡易庭）提出上訴狀。（須按他造當
事人之人數附繕本）。
中　　華　　民　　國　　111 　年　　10　　月　　26　　日
        　　　　　　　　　　　　　書記官  曾鈺仁
附表：
折舊時間            金額（元以下四捨五入）
第1年折舊值         176,683×0.438=77,387
第1年折舊後價值     176,683-77,387=99,296
第2年折舊值         99,296×0.438=43,492
第2年折舊後價值     99,296-43,492=55,804
第3年折舊值　　　   55,804×0.438×（11/12）=22,405
第3年折舊後價值     55,804-22,405=33,399